臺灣臺南地方法院交通事件裁定　　　　100年度交聲字第418號
移送機關　　交通部公路總局嘉義區監理所新營監理站
異議人即
受處分人　　林振煌
上列異議人即受處分人因違反道路交通管理處罰條例案件，對於
交通部公路總局嘉義區監理所新營監理站民國100年5月18日所為
之裁決處分（處分案號：新監裁違字第裁73-S00000000號）聲明
異議，本院裁定如下：
    主    文
原處分撤銷。
林振煌不罰。
    理    由
一、原處分意旨略以：異議人即受處分人林振煌（下稱異議人）
    駕駛車牌號碼617-BDG號重型機車，於民國100年3月25日15
    時42分許，行經臺南市○○區○○路與公園路交岔路口時，
    因肇事致人受傷未依規定處置逃逸，經臺南市政府警察局新
    營分局（下稱舉發機關）警員製單舉發（舉發違反法條誤載
    為第62條第1項），嗣經移送機關即交通部公路總局嘉義區
    監理所新營監理站（下稱原處分機關）以其違規事實明確，
    依道路交通管理處罰條例第62條第3項、第4項、第67條第3
    項（原處分漏載第62條第3項、第67條第3項）及違反道路交
    通管理事件統一裁罰基準表之規定，裁處異議人罰鍰新臺幣
    （下同）6,000元，吊銷駕駛執照，1年內不得考領駕駛執照
    等語（按：酒駕部分由原處分機關另以新監裁違字第裁73-S
    00000000號裁決在案，本院就該部分之異議，亦另為100年
    度交聲字第414號裁定）。
二、聲明異議意旨略以：
  (一)肇事當時在現場等候員警來處理後，曾一再要求返校開4點
    的校車再回所裡接受筆錄，也曾立即表明職責及服務單位等
    ，因時間逼近加上責任心之繫而自行離開，事後員警們亦曾
    到學校及公司停車場查證結果與事實完全相符合。
  (二)事故現場無人受傷，同行一女性友人係跌倒受驚嚇，對方開
    車，而異議人係騎機車，與紅單內容顯然不符。
  (三)為此聲明異議等語。
三、按汽車駕駛人駕駛汽車肇事致人受傷或死亡者，應即採取救
    護措施及依規定處置，並通知警察機關處理，不得任意移動
    肇事汽車及現場痕跡證據，違反者處3,000元以上9,000元以
    下罰鍰。但肇事致人受傷案件當事人均同意時，應將肇事汽
    車標繪後，移置不妨礙交通之處所；前項駕駛人肇事致人受
    傷而逃逸者，吊銷其駕駛執照；致人重傷或死亡而逃逸者，
    吊銷其駕駛執照，並不得再考領；汽車駕駛人，曾依本條例
    其他各條規定吊銷駕駛執照者，1年內不得考領駕駛執照，
    道路交通管理處罰條例第62條第3項、第4項、第67條第3項
    分別定有明文。又違反行政法上義務之行為非出於故意或過
    失者，不予處罰，行政罰法第7條第1項亦定有明文。是以，
    前開道路交通管理處罰條例處罰規定，並未處罰過失，故必
    以受處分人有逃逸之故意，或故意不依規定處置，始得歸責
    ，又「逃逸」係指受處分人對於肇事所致被害人之死傷有所
    認識，而仍決意置被害人於不顧離去者，始足當之。合先敘
    明。次按犯罪事實應依證據認定之，無證據不得認定犯罪事
    實；又不能證明被告犯罪或其行為不罰者，應諭知無罪之判
    決，刑事訴訟法第154條第2項、第301條第1項，分別定有明
    文。又認定不利於被告之事實，須依積極證據，苟積極證據
    不足為不利於被告事實之認定時，即應為有利於被告之認定
    ，更不必有何有利之證據；且事實之認定，應憑證據，如未
    能發現相當證據，或證據不足以證明，自不能以推測或擬制
    之方法，以為裁判基礎；而認定犯罪事實所憑證據，雖不以
    直接證據為限，間接證據亦包括在內；然而無論直接或間接
    證據，其為訴訟上之證明，須於通常一般之人均不致有所懷
    疑，而得確信其為真實之程度者，始得據為有罪之認定，若
    其關於被告是否犯罪之證明未能達此程度，而有合理性懷疑
    之存在時，事實審法院復已就其心證上理由予以闡述，敘明
    其如何無從為有罪之確信，因而為無罪之判決，尚不得任意
    指為違法，最高法院分別著有30年上字第816號、40年台上
    字第86號、76年台上字第4986號等判例可資參照。而依道路
    交通管理處罰條例第89條規定，法院受理有關交通事件，準
    用刑事訴訟法之規定，前開規定及判例意旨自得適用於本件
    聲明異議案件。
四、經查：
  (一)異議人於100年3月25日15時42分許，駕駛車牌號碼617-BDG
    號重型機車搭載第三人黃鳳珠，行經臺南市○○區○○路與
    公園路之交岔路口時，不慎與由第三人廖日鴻所駕駛之車牌
    號碼7938-JP號自小客車發生擦撞，致異議人與第三人黃鳳
    珠人車倒地，第三人黃鳳珠並受有右腳小姆指、右手腕及頭
    部腫脹等傷害，經舉發機關警員據報到場處理，而異議人未
    對黃鳳珠採取救護措施即逕行駕車離去，舉發機關警員即予
    以製單舉發，復由原處分機關依法裁處如前所述之裁罰等情
    ，有臺南市警察局100年3月26日南市警交字第S00000000號
    舉發違反道路交通管理事件通知單及原處分機關100年5月18
    日新監裁違字第裁73-S00000000號裁決書各1份附卷可稽，
    並有道路交通事故現場圖、道路交通事故調查報告表(一)、(二)
    、現場照片、當事人談話筆錄等件在警卷可佐。
  (二)次查，異議人因本件交通事故而涉嫌駕車肇事逃逸之犯行，
    經警移送臺灣臺南地方法院檢察署（下稱臺南地檢署）檢察
    官以100年度營偵字第656號偵查案進行偵查，異議人於100
    年3月26日警詢時陳稱：其因趕著要去開校車而先離開現場
    ，發生事故後，有通知救護車到現場，因其認為無明顯外傷
    所以未就醫，而對方未受傷等語（見警卷第15頁）；而第三
    人即與異議人發生擦撞之自小客車駕駛人廖日鴻於100年3月
    25日警詢時陳稱：肇事後其將車子駛至路邊，先去扶起對方
    ，救護車就前來，但對方駕駛人自稱沒事不用就醫，就叫救
    護車離開，其沒有受傷等語（見警卷第6-9頁）；第三人即
    異議人搭載之乘客黃鳳珠於100年3月25日警詢時陳稱：其有
    受傷，右腳小姆指跟右手腕及頭部腫脹，沒有醫生證明，其
    要自行就醫等語（見警卷第10-12頁），核與異議人前開所
    辯相符。又本件交通事故於警員據報到場後，即通知消防局
    救護車到場，惟異議人及黃鳳珠向救護人員表示不願前往醫
    院就醫要自行救醫後，警員再對異議人實施酒測，於酒測後
    ，異議人即逕行駕車離開現場等情，有警員之職務報告書、
    臺南市政府警察局指揮中心受理110報案紀錄單各1份在卷可
    稽（見偵卷第18-20頁），據此，本件既已向警察機關報案
    ，並由警員通知救護車到場，嗣經被害人黃鳳珠表示不願前
    往醫院救醫後，異議人始離開現場，是則難認異議人肇事後
    ，未通知警察機關處理，並決意置被害人於不顧而離去之逃
    逸行為。
  (三)再查，本件刑事案件經檢察官偵查後，亦認異議人主觀上並
    無置被害人於不顧之犯意，此外，復查無其他積極證據足認
    異議人有何肇事逃逸犯行，應認異議人罪嫌不足，乃將全案
    為不起訴處分，有臺南地檢署100年度營偵字第656號不起訴
    處分書附卷可參，復經本院依職權調閱上開偵查卷宗全卷查
    閱屬實。因此，異議人於前揭時地固有與第三人廖日鴻發生
    交通事故並致異議人所搭載之黃鳳珠受傷，而任意移動肇事
    機車及現場痕跡證據。然依前揭說明，足認異議人於肇事當
    時離開肇事現場，係因警察及救護人員均已到場，而非基於
    肇事後置不顧被害人之決意而逃逸，且原處分機關亦未提出
    其他積極證據以供本院佐證，本院亦查無其他具體事證足資
    證明異議人確有肇事致被害人黃鳳珠受傷後，未對被害人黃
    鳳珠採取必要救護措施及依規定處置，並通知警察機關處理
    ，且任意移動肇事機車、現場痕跡證據及因此逃逸等違規情
    事之主觀犯意，是難認異議人有肇事逃逸之違規行為。
  (四)依上所述，異議人之上開辯解尚非無據，原處分機關未予詳
    查，遽予裁罰，容有未洽。從而，本件異議為有理由，自應
    將原處分予以撤銷，並另為異議人不罰之諭知。
五、據上論斷，應依道路交通管理處罰條例第87條第2項、道路
    交通事件處理辦法第19條前段，裁定如主文。
中    華    民    國   100    年    10    月    28    日
                      交通法庭  法  官  林福來
以上正本證明與原本無異。
如不服本裁定，應於收受送達後5日內向本院提出抗告狀。（應
附繕本）
                                書記官  李淑惠
中    華    民    國   100    年    10    月    31    日